【裁判字號】    97,簡,11
【裁判日期】    970312
【裁判案由】    就業服務法
【裁判全文】
臺中高等行政法院判決
                                     97年度簡字第00011號
原      告  王燕珠即彰化縣私立鈺燕老人養護中心
被      告  彰化縣政府
代  表  人  甲○○
訴訟代理人  乙○○
            丙○○
上列當事人間因就業服務法事件，原告不服行政院勞工委員會中
華民國96年11月7日勞訴字第0960023874號訴願決定，提起行政
訴訟，本院判決如下︰
    主  文
原告之訴駁回。
訴訟費用由原告負擔。
    事  實
原告原聘僱之越南籍看護工LE THI SAN君（以下簡稱L君，護照
號碼：A0000000A）於民國（下同）95年2月8日出境，但新聘僱
外國人VIEW THI DUNG君（以下簡稱V君，護照號碼：B0000000）
已於95年2月7日入國。案經行政院勞工委員會（以下簡稱勞委會
）查覺，乃以95年7月27日勞職外字第0950652969號函移被告查
處。嗣經被告審查屬實，認原告有違反就業服務法第57條第9款
及同法第67條第1項規定，而裁處原告罰鍰新台幣（下同）6萬元
。原告不服，提起訴願遭決定駁回，遂提起本件行政訴訟。茲將
兩造訴辯意旨陳述於下：
一、原告起訴意旨略以：
    (一)原告委任越南公司CONG TY CO DHANXUAT NHAP KHAU THAI
      NGUYEN（BATIAX）辦理引進1名越籍看護工來台工作事務
      。在國外招募當地勞工、處理文件及安排來台工作事宜必
      須委由越南仲介公司辦理。
    (二)依勞委會規定仲介勞工來台工作需透過越南合法仲介辦理
      ，勞委會針對各國國外仲介設有管理辦法來認定是否許可
      辦理仲介業務。越南公司BATIAX是擔任原告在越南合法招
      募人，專業處理勞工抵台前之引進業務，故理應熟悉台灣
      法令規定及經原告授意方能入境。
    (三)然整個引進事件過程，在越南公司行政人員未通知台灣順
      立開發有限公司和原告情況下提前1天搭機抵台（95年2月
      7日），於95年2月8日才接獲機場接機人員通知1名越籍女
      工手持資料袋附有原告連絡電話。經查明求證後才知越南
      公司沒有傳真告知該員入境班機表。
    (四)依勞委會規定外勞入境前雇主或仲介需上網登入「入出境
      外勞機場關懷服務網頁中相關資料」（稱機場系統管理）
      後再安排接機。當日台灣順立開發有限公司安排接機共6
      名越籍勞工搭乘BR-398班機都有登錄，全是越南公司BATI
      MAX辦理招募來台之勞工，另入出境外勞機場系統管理證
      明於95年2月7日並無原告報備登錄入境V君之資料，足以
      顯示本案係越南仲介公司未告知入境之情形下的疏失。證
      明原告未授意允許該名越勞於95年2月7日入境來台。今越
      南公司BATIMAX針對此案已檢具行政疏失證明書文件（已
      於訴願書中檢附）給勞委會，且遭勞委會依裁量基準廢止
      許可撤銷執照之嚴重處分。
    (五)按行政罰法第7條第1項規定，違反行政法上義務之行為非
      出於故意或過失者，不予處罰。本案違規行為在越南仲介
      公司已坦承疏失，事件歸責已明確，今勞委會強烈認定原
      告違反相關規定處以6萬元處分，實不符邏輯推論與法律
      公平正義原則。爰求為判決訴願決定及原處分均撤銷等語
      。
二、被告答辯意旨略謂：
    (一)按「雇主經中央主管機關核准重新招募引進新聘僱之第2
      類外國人，於原聘僱第2類外國人出國前，不得引進新聘
      僱之第2類外國人。」為雇主聘僱外國人許可及管理辦法
      第20條所明定。次按就業服務法第57條第9款：「其他違
      反本法或依本法所發布之命令。」及同法第67條第1項規
      定：「違反‧‧‧第57條第9款‧‧‧規定，處新台幣6萬
      元以上30萬元以下罰鍰。」復按「代理人於代理權限內，
      以本人名義所為之意思表示，直接對本人發生效力。」、
      「稱委任者，謂當事人約定，一方委託他方處理事務，他
      方允為處理之契約。」、「受任人處理委任事務，應依委
      任人之指示，並與處理自己事務為同一之注意，其受有報
      酬者，應以善良管理人之注意為之。」為民法第103條第1
      項、第528條及第535條所明文。
    (二)查本件原告委任越南仲介公司CONG TY CO DHAN XUAT NHA
      P KHAU THAI NGUYEN（BATIAX），為其辦理外籍看護工之
      引進業務，因原告原聘僱之越南籍看護工L君於95年2月8
      日出境，但新聘僱之外國人V君已於95年2月7日先行入境
      ，此有L君之出境資料查詢及蓋具入境日期章戳之V君入國
      簽證影本附卷可稽，原告違規事實洵屬明確。被告以原告
      違反雇主聘僱外國人許可及管理辦法第20條及就業服務法
      第57條第9款規定，依同法第67條第1項規定處罰6萬元，
      於法並無不合。
    (三)原告稱：「整個引進事件過程在越南公司行政人員未通知
      台灣順立開發有限公司和本公司情況下，提前一天搭機抵
      台（95.2.7），於95.2.8才接獲機場接機人員通知1名越
      南籍女工手持資料袋附有本公司連絡電話。經查明求證後
      知越南公司沒有傳真告知該員入境班機表。」云云。惟據
      行政院勞工委員會於95年1月18日以勞職外字第095051680
      3號函說明略以：「二、有關貴單位聘僱之外國人1名，因
      契約期滿，致聘僱關係終止，預定於95年2月9日出國，先
      予備查。貴單位應於本案外國人出國後15日內，檢具出國
      之外國人名冊及出國證明文件，通知本會‧‧‧。五、貴
      單位應依『雇主聘僱外國人許可及管理辦法』第20條規定
      ，於前開外國人出國前，不得引進新聘僱之外國人，違反
      者，將依規定廢止招募許可，並對本案所招募引進之外國
      人不予核發聘僱許可」等語。故原告對於招募外國人等事
      項，應注意相關法令規定，自不得推諉不知。又原告委任
      之國外越南仲介公司業務疏失，係屬原告在越南之招募代
      表人，專以處理勞工抵台前之引進業務，縱確為越南仲介
      公司之行政疏失，其未依規定引進之法律效果亦應由原告
      所承受，且發生違規事由，原告亦難辭其咎。
    (四)綜上，原告所訴非有理由，核無足採，請判決駁回原告之
      訴等語。
    理  由
一、按「雇主聘僱外國人不得有列情事：一、‧‧‧。九、其他
    違反本法或依本法所發布之命令。」、「違反‧‧‧第57條
    第9款‧‧‧規定，處新台幣6萬元以上30萬元以下罰鍰。」
    、「本辦法依就業服務法（以下簡稱本法）第48條第2項規
    定訂定之。」、「本辦法用詞定義如下：一、‧‧‧。二、
    第2類外國人：指受聘僱從事本法第46條第1項第8款至第11
    款規定工作之外國人。三、‧‧‧。」、「雇主經中央主管
    機關核准重新招募引進新聘僱之第2類外國人，於原聘僱第2
    類外國人出國前，不得引進新聘僱之第2類外國人。」分別
    為就業服務法第57條第9款、第67條第1項、雇主聘僱外國人
    許可及管理辦法第1條、第2條及第20條所規定。
二、本件原告原聘僱之越南籍看護工LE THI SAN君（L君，護照
    號碼：A0000000A）於95年2月8日出境，但新聘僱外國人VIE
    W THI DUNG君（V君，護照號碼：B0000000）已於95年2月7
    日入國，案經勞委會查獲，被告審查結果以原告違規事實明
    確認有違反就業服務法第57條第9款及同法第67條第1項規定
    ，而裁處原告罰鍰6萬元，此有勞委會95年7月27日勞職外字
    第0950652969號函、L君之出境資料查詢及蓋具入境日期章
    戳之V君入國簽證、彰化縣政府96年7月5日府勞就字第09601
    33303Ａ號裁處書、送達證書等件影本附卷可稽，原告不服
    ，向勞委會提起訴願，亦經勞委會決定將訴願駁回。
三、原告起訴主張：原告委任越南公司CONG TY CO DHAN XUAT N
    HAP KHAU THAI NGUYEN（BATIAX）辦理引進1名越籍看護工
    來台工作事務。越南公司BATIAX擔任原告在越南合法招募人
    ，專業處理勞工抵台前之引進業務，理應熟悉台灣法令規定
    及經原告授意方能入境，然整個引進事件過程，在越南公司
    行政人員未通知台灣順立開發有限公司和原告情況下提前1
    天搭機抵台（95年2月7日），於95年2月8日才接獲機場接機
    人員通知1名越籍女工手持資料袋附有原告連絡電話，才知
    越南公司沒有傳真告知該員入境班機表。當日台灣順立開發
    有限公司安排接機共6名越籍勞工搭乘BR-398班機都有登錄
    ，全是越南公司BATIMAX辦理招募來台之勞工，另入出境外
    勞機場系統管理證明於95年2月7日並無原告報備登錄入境V
    君之資料，足以顯示本案係越南仲介公司未告知入境之情形
    下的疏失，證明原告未授意允許該名越勞於95年2月7日入境
    來台。越南公司BATIMAX針對此案已檢具行政疏失證明書文
    件給勞委會，且遭勞委會依裁量基準廢止許可撤銷執照之嚴
    重處分。本件違規行為在越南仲介公司已坦承疏失，責任已
    明確，卻又處罰原告6萬元罰鍰，實不符公平正義原則云云
    ，然查：
    (一)勞委會95年1月18日勞職外字第0950516803號函復原告95
      年1月11日之申請表件時已說明：「二、有關貴單位聘僱
      之外國人1名，因契約期滿，致聘僱關係終止，預定於95
      年2月9日出國，先予備查。貴單位應於本案外國人出國後
      15日內，檢具出國之外國人名冊及出國證明文件，通知本
      會‧‧‧。五、貴單位應依『雇主聘僱外國人許可及管理
      辦法』第20條規定，於前開外國人出國前，不得引進新聘
      僱之外國人，違反者，將依規定廢止招募許可，並對本案
      所招募引進之外國人不予核發聘僱許可」（見本院卷第63
      頁反面該函），可知原告對於招募外國人等事項，應注意
      相關法令規定，已接到上開函件告知，自不得推諉為不知
      。
    (二)又依「全國外國人動態查詢系統」資料顯示，本件L君之
      聘僱許可日為2005年1月19日，工作起訖日：2005年2月9
      日起至2006年2月9日止。另該名外勞L君實際出境日期為2
      006年2月8日，而該外勞V君護照影本之入境章戳為「FEB.
      7.2006」（見本院卷第58頁、第65頁反面及第66頁），足
      證該名外勞係2006年2月7日入境，外勞V君顯然係L君出境
      前已入境，此亦為原告所不爭執。再原告身為雇主，即有
      依雇主聘僱外國人許可及管理辦法第20條規定，使外勞L
      君出境後，始得再行引進V君，且不得因其委由私立就業
      服務機構辦理就業服務業務而得主張免責，原告違法之事
      實明確，被告認原告有違反就業服務法第57條、第9條及
      雇主聘僱外國人許可及管理辦法第20條規定之情事，而科
      處原告6萬元罰鍰，並無違誤。
    (三)至原告主張全權委任越南公司CONG TY CO DHAN XUAT NHA
      P KHAU THAI NGUYEN（BATIAX）及順立開發有限公司處理
      ，係越南BATIAX之疏失，不應處分原告乙節，然受委任之
      國內仲介公司再行將國外業務委由國外仲介越南公司負責
      ，該公司疏失之法律效果，亦應由委任之順立開發有限公
      司所承受。據此，因國內仲介公司之疏失，致原告遭受不
      利益者，其亦有未盡監督責任及注意義務，且該疏失僅為
      原告得向順立開發有限公司請求法律責任之理由，自不影
      響原告應負違反就業服務法規定而應受處罰之事實，原告
      此部分主張亦無足取。
四、綜上，本件原告所訴均非可採，本件被告依據首揭規定處原
    告罰鍰6萬元，原處分並無違誤，訴願決定予以維持，亦無
    不合，原告訴請撤銷，為無理由，應予駁回。本件係簡易事
    件，爰不經言詞辯論逕為判決。
據上論結，本件原告之訴為無理由，依行政訴訟法第233條第1項
、第236條、第195條第1項後段、第98條第1項前段，判決如主文
。
中    華    民    國    97    年     3    月    12    日
                臺中高等行政法院第三庭
                                法  官  莊  金  昌
以上正本證明與原本無異。
如不服本判決，應於判決送達後20日內，以本訴訟事件所涉及之
法律見解具有原則性者，始得向本院提出上訴狀並表明上訴理由
，經最高行政法院許可，否則不得上訴；如於本判決宣示後送達
前提起上訴者，應於判決送達後20日內補提上訴理由書（均應依
對造人數提出繕本）。
中    華    民    國    97    年     3    月    14    日
                                書記官  凌  雲  霄


司法院資訊處製作；財團法人民間司法改革基金會備份。
